臺灣高等法院花蓮分院刑事判決　　　　　　　　　九十一年度上更(二)字第六號
　　上訴人即被告　甲○○
　　選 任辯護 人　魏辰州
右列上訴人即被告因違反麻醉藥品管理條例案件，不服臺灣花蓮地方法院八十八年度
訴字第四０號中華民國八十八年五月二十一日第一審判決( 起訴案號：臺灣花蓮地方
法院檢察署八十六年度偵字第四二二三號），提起上訴，經判決後由最高法院第二次
發回更審，本院判決如左：
        主    文
原判決關於甲○○部分撤銷。
甲○○共同非法販賣化學合成麻醉藥品，處有期徒刑伍年。
        事    實
一、甲○○係陳文正（業經本院判處有期徒刑五年二月確定）之女友，陳文正於民國
    （下同）八十五年六月底、七月初間某日，曾以0000000之電話聯絡溫淑
    惠（業經原審判處有期徒刑二年七月確定）表示友人游丁春急須用錢，如有人要
    購買安非他命，其處有貨。約是日十七時許，適陳婉茹來電詢問溫淑惠有無安非
    他命，要買半兩，溫淑惠隨即透過甲○○聯絡上陳文正，陳文正表示該數量需新
    台幣（下同）二萬元，甲○○即與陳文正、溫淑惠共同基於營利之犯意，推由溫
    淑惠通知陳婉茹，約定當日下午十九時許，在花蓮市美崙保齡球館後方交易，陳
    文正則與游丁春聯絡調貨，由游丁春先將安非他命放在美崙保齡球館後方消防栓
    下。當日下午十七時許，陳文正駕駛自小客車載同甲○○、溫淑惠到達美崙保齡
    球館赴約，陳婉茹進入陳文正之車內後，將貨款二萬元交予溫淑惠，溫淑惠清點
    無誤後，交給坐於陳文正右側之甲○○，甲○○清點無誤後，交給陳文正，陳文
    正即下車自消防栓下拿取安非他命，上車後交給陳婉茹。陳文正旋即駕車載同甲
    ○○、溫淑惠前往花蓮縣吉安鄉太昌村游丁春住處，將款項交予游丁春處理。
二、案經花蓮縣警察局報請台灣花蓮地方法院檢察署檢察官偵查起訴。
    理  由
一、訊據上訴人即被告甲○○矢口否認右揭犯行，辯稱：當天是陳婉茹找溫淑惠，溫
    淑惠再找陳文正，並未找我，我沒有參與；我只是跟陳文正一起去，陳婉茹上車
    後交錢時，我不知道他們要販賣安非他命，當時因陳文正開車，我才幫他清點二
    萬元，是後來拿安非他命出來的時候，我才知道云云。
二、經查右開事實，除據原審共同被告溫淑惠於警訊時供稱「八十五年六月底七月初
    左右，陳婉茹與綽號阿春之女子打我自宅電話與我聯絡安非他命事宜，其一次要
    購買半兩（約十八公克）安非他命，我因本身沒安非他命，所以我馬上找朋友甲
    ○○，因其男友陳文正身上正好有安非他命要賣。當時在車上，陳婉茹將二萬元
    交予我清點無誤後，我就將錢交予坐右前座之甲○○清點無誤始由陳文正將一大
    包安非他命交予陳婉茹，並非四包。該車係由陳文正駕駛，甲○○坐右前座，陳
    婉茹坐右後座，阿春坐中間，而我則坐左後座」等語，及於原審供稱「甲○○是
    陳文正的女朋友，陳到彭家接我們，之後就到保齡球館，陳婉如就給二萬，拿了
    一包東西」等語外（警訊卷第三、四頁，原審卷第四十二頁）；共同被告陳文正
    於警訊中供陳「當時是甲○○告訴我說她朋友溫淑惠的朋友要買安非他命，問我
    是否能幫她調到貨，因為我的安非他命是向朋友游丁春所購買，我便打電話向游
    丁春調貨，約過了一、二小時，游丁春便告訴我說，貨（安非他命）放在花蓮市
    美侖保齡球館過馬路後的第一個路口旁之空地上，有一個塑膠袋即是了，我便駕
    自小客車載甲○○、溫淑惠及她二個女的朋友到該處，即由我下車將該包安非他
    命撿起後交給溫淑惠的朋友」等語（警訊卷第一、二頁）；另證人陳婉茹亦於警
    訊中供陳「我於八十五年六月底、七月初左右某日下午十九時左右，與朋友綽號
    阿春二人在美崙保齡球館後面樹下，向甲○○、溫淑惠二人購買安非他命一次二
    萬元四大包，當時溫淑惠、甲○○二人被一男子綽號俊琪（指陳文正）開著裕隆
    ＮＩＳＳＯＮ草綠色自小客車前來交易，當時我和阿春均上車交易，俊琪開車，
    甲○○坐右前座，我坐右後座，綽號阿春女子坐中間，而溫淑惠坐左後座。我先
    將二萬元交給溫淑惠，待其清無誤後，至保齡球館後面消防栓下面拿安非他命四
    大包予我後，就載我至保齡球館正門讓我下車離去」等語（警訊卷第六、七頁）
    。三人所述，就甲○○共同參與販賣價格二萬元之安非他命予陳婉茹一節，均相
    符合，自屬可信。而溫淑惠所稱之一大包係指用夾鍊袋包裝之一大包（原審卷第
    四十二頁），與陳婉茹所稱之四大包，並不相異，自無矛盾之處。又溫淑惠於原
    審改稱「：：：陳婉茹打電話來表示要安非他命，我就回電話給陳文正：：：」
    云云（原審卷第八十三頁），似指其直接找陳文正聯絡陳婉茹要買安非他命之事
    ，而非先找甲○○，惟與陳文正所述不符，非可採取。再安非他命物稀價昂，且
    為政府懸為禁令，嚴加取締之違禁物，被告茍無營利意圖，衡情應不至甘冒被處
    重刑之危險，而平白從事安非他命之買賣，是其從中賺取價差牟利之意圖及事實
    ，已極顯然。本件事證明確，被告犯行堪以認定。
三、查安非他命為麻醉藥品管理條例第二條第四款所規定之化學合成藥品，業經行政
    院衛生署於七十九年十月九日以衛署藥字第九０四一四二號公告在案，依該管理
    條例第十三條之規定，限供醫學及科學上之需用，不得非法吸用、販賣。被告所
    為，依行為時法，係觸犯同上條例第十三條之一第二項第一款之非法販賣化學合
    成麻醉藥品罪。被告行為後，毒品危害防制條例於八十七年五月二十日公布施行
    （同年月二十二日生效，原係「肅清煙毒條例」），將安非他命列為該條第二條
    第一項第二款之第二級毒品，同法第四條第二項亦設有販賣第二級毒品之處罰規
    定，惟比較新舊法律，仍以舊法規定有利於行為人，自應適用有利於被告之行為
    時法律。檢察官認被告係犯毒品危害防制條例第四條第二項之販賣第二級毒品罪
    ，自有未洽，起訴應予變更法條。又被告與陳文正、溫淑惠三人間，有犯意之聯
    絡及行為之分擔，為共同正犯。原審僅依幫助犯論處，尚有未合。又被告另犯非
    法施用化學合成麻醉藥品罪，被處有期徒刑六月，係於八十六年十一月十三日執
    行完畢，有台灣高等法院被告全國前案紀錄表附卷可稽，已在本件犯罪之後，原
    判決論以累犯，於法不合。被告上訴，否認犯罪，雖無理由，惟原判決既有可議
    ，即應撤銷改判。爰審酌被告犯罪之動機、所生危害程度及犯罪後之態度等一切
    情狀後，量處如主文第二項所示之刑。
據上論斷，應依刑事訴訟法第三百六十九條第一項、第三百六十四條、第二百九十九
條第一項後段、第三百條，麻醉藥品管理條例第十三條之一第二項第一款，刑法第十
一條前段、第二條第一項但書、第二十八條，判決如主文。
本案經檢察官翟光軍到庭執行職務。
中      華      民      國      九十一      年     十     月    十五    日
                                    審判長法官  吳  鴻  章
                                          法官  黃  永  祥
                                          法官  林  慶  煙
右正本證明與原本無異。
如不服本判決，應於判決送達後十日內向本院提出上訴狀。其未述理由者，並應於
提出上訴狀後十日內向本院補提理由狀(須附繕本)。
                                        書記官  陳  萬  山
中      華      民      國      九十一      年     十     月    十五    日
附錄    本判決論罪科刑法條：
麻醉藥品管理條例第十三條之一第二項第一款：
一、非法輸入、製造、運輸、販賣者，處五年以上有期徒刑，得併科五萬元以下罰金
    。
